臺灣臺北地方法院民事判決　　　　　　　　　　　　九十二年度簡上字第三九九號
　　上　訴　人　上嫺有限公司
　　法定代理人　丙○○
　　被上訴人　　甲○○
右當事人間請求返還押租金事件，上訴人對於中華民國九十二年四月十五日本院台北
簡易庭九十一年度北簡字第八九一八號第一審判決提起上訴，經本院於九十二年十二
月三十一日言詞辯論終結，判決如左：
    主  文
上訴駁回。
第二審訴訟費用由上訴人負擔。
    事  實
甲、上訴人方面：
一、聲明：
（一）原判決廢棄。
（二）被上訴人在第一審之訴駁回。
二、陳述：除與原判決記載相同部分，予以引用外，並補稱：
（一）原判決就證人乙○○所言不利於被上訴人之部分，均未採納，且未於理由中敘
      明，有欠公允。又證人乙○○於原審出庭證稱「保證金收據不可能有二張，應
      該只有一張，且這部分是公司小姐處理，不是我處理，我不清楚」等語，足徵
      被上訴人於原審所提之二張保證金收據，其中一張為假，惟原審並未查明何張
      為真正。再證人乙○○亦自承：就保證金之收取，其未經手，係由公司其他職
      員經手等語，與被上訴人於原審所陳：系爭押租金是交由乙○○一節不符，惟
      原判決仍引用其證詞，且未查明被上訴人究交付押租金予上訴人公司之那位職
      員，實令人難以甘服。
（二）上訴人並未收到押租保證金新台幣（下同）七萬元，且被上訴人用以支付保證
      金之支票並未存入上訴人公司之帳戶。
三、證據：援用原審之立證方法。
乙、被上訴人方面：
一、聲明：上訴駁回。
二、陳述：除與原判決記載相同部分，予以引用之外，並補稱：伊是將押租保證金交
    給上訴人公司之楊昌華小姐，由她轉給乙○○，至於後來上訴人如何處理該支票
    ，伊不清楚。
三、證據：援用原審之立證方法。
丙、本院依職權傳訊證人乙○○，並向華南商業銀行雙園分行函查訴外人陳國進所開
    立以該行為付款人、發票日為民國（下同）八十三年八月一日、面額七萬元之支
    票由何人兌領。
    理  由
一、本件被上訴人起訴主張：被上訴人前與訴外人盧淑芬合夥經營排骨店，以盧淑芬
    所經營之「廬山有限公司」（下稱廬山公司）向上訴人承租台北火車站二樓金華
    百貨編號二０二八號攤位（下稱系爭攤位），廬山公司並依約繳交二十萬元之履
    約保證金予上訴人。之後被上訴人獨自經營「東園排骨店」，並另與上訴人訂定
    租約承租同上攤位，且交付訴外人陳國進所開立以華南商業銀行雙園分行為付款
    人、發票日為八十三年八月一日、面額七萬元之支票一紙予上訴人，以支付押租
    保證金七萬元。嗣兩造於九十年四月三十日終止租約，依約上訴人應返還前揭保
    證金七萬元，惟迭經被上訴人催討，均置之不理，爰求為命上訴人給付七萬元，
    及自支付命令送達之翌日起至清償日止，按年息百分之五計付利息之判決。
二、上訴人則以：伊未收受被上訴人用以支付七萬元押租保證金之前揭支票，該支票
    背面所蓋之章並非伊公司章，且被上訴人所提以伊名義於八十二年五月十二日開
    立之收據，並非真正。又伊並未委託訴外人惠眾會計師事務所向被上訴人查帳，
    該所於八十六年五月寄給被上訴人之詢證函與伊無關，是被上訴人自不得請求伊
    返還保證金云云，資為抗辯。
三、經查被上訴人主張伊前與訴外人盧淑芬合夥經營排骨店，以盧淑芬所經營之廬山
    公司向上訴人承租系爭攤位。之後被上訴人獨自經營「東園排骨店」，並另與上
    訴人訂定租約承租系爭攤位，嗣兩造於九十年四月三十日終止租約之事實，業據
    被上訴人提出上訴人與廬山公司訂立之合約書為證（見原審卷第三十一頁），且
    為上訴人所不爭執，自堪信為真實。又被上訴人主張伊承租系爭攤位時，有交付
    訴外人陳國進所開立以華南商業銀行雙園分行為付款人、發票日為八十三年八月
    一日、面額七萬元之支票一紙予上訴人，以支付押租保證金七萬元，租約既已終
    止，上訴人應返還該押租保證金等語，雖為上訴人所否認，並以前詞置辯。惟查
    ：
（一）被上訴人主張有交付前揭支票予上訴人以支付押租保證金之事實，業據其提出
      收據、前揭支票及惠眾會計事務所為上訴人公司查帳而寄發予被上訴人查詢是
      否仍結存保證金二十七萬元於上訴人公司之詢證函為證（見本院九十一年度促
      字第一九五六九號卷第六頁及第七頁、原審卷第二十四頁），證人盧淑芬亦證
      稱：第一筆押租金二十萬元是伊繳的，第二筆七萬元是被上訴人繳的，對方是
      誰收的伊忘了，但不是上訴人之負責人丙○○，當時有開原證一之收據給伊，
      收據上之公司章是上訴人公司之人蓋的等語（見原審卷第八十四頁）。證人即
      上訴人公司之前總經理乙○○並證稱：被上訴人有繳保證金給上訴人公司，原
      證一之兩張收據是上訴人公司之收據，上面所蓋之公司章及法代章是上訴人公
      司之便章，前揭七萬元支票後面所蓋之章為上訴人公司之便章。美食部廠商在
      進櫃時就要繳保證金，因為有安全衛生的問題。保證金是交給負責簽約之人員
      ，然後簽約人員再交給伊，伊再交給會計人員去做帳，如果廠商有交保證金，
      上訴人公司會開如原證一之收據給廠商。一般都是楊昌華及美食部的林燦青將
      收到的保證金轉交給伊，本件究係是楊昌華或林燦青轉交給伊，伊已不清楚，
      但該支票伊有收到，後來交給會計小姐，後面才有會計小姐所蓋之公司便章等
      語（分見原審卷第一二一頁、一二二頁及本院九十二年十一月十七日準備程序
      筆錄），核相符合。上訴人亦不否認上開詢證函上公司章之真正，足見上訴人
      確有收受被上訴人交付之押租保證金支票，被上訴人主張其有以前揭支票支付
      押租保證金予上訴人，應堪信取。
（二）上訴人雖抗辯被上訴人用以支付保證金之支票並未存入上訴人公司之帳戶，其
      並未收到被上訴人七萬元之押租保證金云云，而系爭支票雖亦係由訴外人悅勝
      有限公司（下稱悅勝公司）提示兌領（見本院卷第三十八頁華南商業銀行雙園
      分行於九十二年九月二十二日以（九二）華雙存字第二八八號函），惟查證人
      乙○○證稱：伊有收到被上訴人交來系爭支票，悅勝公司是伊在經營的公司，
      一般伊收到支票後，有些是入上訴人公司之帳號，有些是悅勝公司之帳戶，本
      件是入到悅勝公司之帳戶等語屬實（見本院九十二年十一月十七日準備程序筆
      錄），而乙○○為當時上訴人公司總經理，亦為上訴人所不爭，被上訴人既已
      將押租保證金支票交付予有權為上訴人公司處理事務之乙○○，應認上訴人已
      為受收，至於收受後支票如何提領使用，核屬上訴人公司內部之問題，縱系爭
      支票非經由上訴人公司帳戶提示兌領，於被上訴人已繳交押租保證金之事實亦
      不生影響，上訴人執此抗辯其未收受系爭保證金，顯無足取。
四、綜上所述，被上訴人向上訴人承租系爭攤位時，確有交付七萬元之押租保證金予
    上訴人，兩造之租約既已終止，則被上訴人請求上訴人給付押租保證金七萬元及
    自支付命付送達之翌日即九十一年四月二十四日起至清償日止，按年息百分之五
    計算之利息，洵屬有據，應予准許。原審判命上訴人如數給付，於法並無不合，
    上訴論旨仍執前詞指摘原判決不當，求予廢棄改判，為無理由，應予駁回其上訴
    。
五、至兩造其餘之攻擊或防禦方法，及未經援用之證據，經本院斟酌後，認為均不足
    以影響本判決之結果，自無一一詳予論駁之必要。
六、據上論結，本件上訴為無理由，依民事訴訟法第四百三十六條之一第三項、第四
    百四十九條第一項、第七十八條，判決如主文。
中　　　華　　　民　　　國　　九十三　　年　　　一　　　月　　十四　　　日
                                    　台灣台北地方法院民事第三庭
                                            審判長法  官  張靜女
                                                  法  官  賴錦華
                                                  法  官  李宜娟
右正本係照原本作成。
本判決不得上訴。
中　　　華　　　民　　　國　　九十三　　年　　　一　　　月　　十四　　　日
                                              法院書記官  高菁菁
